臺灣臺南地方法院刑事判決　　　　　　 100年度訴字第1153號
公　訴　人　臺灣臺南地方法院檢察署檢察官
被　　　告　陳信福
上列被告因違反毒品危害防制條例案件，經檢察官提起公訴（10
0 年度毒偵字第1551號），被告於準備程序中就被訴事實為有罪
之陳述，經本院合議庭裁定改由受命法官獨任進行簡式審判程序
，判決如下：
    主  文
陳信福施用第一級毒品，累犯，處有期徒刑拾月；又施用第二級
毒品，累犯，處有期徒刑肆月。應執行有期徒刑壹年。
    事  實
一、陳信福(一)前因施用毒品違反毒品危害防制條例案件，經本院
    以88年度毒聲字第1681號裁定令入觀察勒戒處所觀察、勒戒
    ，結果認有繼續施用之傾向，復經本院以88年毒聲字第1901
    號裁定令入強制戒治，嗣經本院以88年毒聲字第3387號裁定
    停止戒治，其復因施用毒品，經本院以89年毒聲字第1793號
    裁定撤銷停止強制戒治，嗣於90年10月15日經臺灣臺南地方
    法院檢察署檢察官以被告強制戒治期滿為由，以90年度戒毒
    偵字第496 號為不起訴處分確定，惟其仍在施用毒品，再經
    本院以91年度毒聲字第1909號裁定令入戒治處所強制戒治，
    於93年3 月30日強制戒治執行完畢。其於前開處分執行完畢
    5 年內，又於97年1 月28日施用第一、二級毒品，經本院以
    97年度訴字第646 號判決判處應執行有期徒刑1 年2 月確定
    ；(二)其另犯竊盜案件，經本院以97年度易字第352 號判決判
    處有期徒刑1 年2 月，上訴後，經臺灣高等法院臺南分院以
    97年度上易字第315 號判決駁回確定，並與前揭施用毒品案
    件，經本院以97年度聲字第1419號裁定應執行有期徒刑2 年
    2 月確定，於99年3 月23日假釋出監，99年8 月3 日縮刑期
    滿假釋未經撤銷，以徒刑執行完畢論。
二、詎陳信福猶不知警惕及戒除毒癮，知悉海洛因、甲基安非他
    命分別係毒品危害防制條例第2 條第2 項第1 款、第2 款所
    定之第一、二級毒品，不得非法施用、持有，仍為下列行為
    ：(一)基於施用第一級毒品海洛因之犯意，於100 年5 月11日
    晚上8 時許，在其臺南市西港區劉厝里69號租屋處，以針筒
    注射之方式，施用第一級毒品海洛因1 次；(二)基於施用第二
    級毒品甲基安非他命之犯意，於100 年5 月10日下午3 時30
    分許，在其臺南市西港區劉厝里69號租屋處，將甲基安非他
    命置入玻璃球內，燒烤玻璃球產生煙霧，以口鼻吸食之方式
    ，施用甲基安非他命1 次。嗣因警偵辦另案，將陳信福帶回
    臺南市政府警察局麻豆分局查證，於警察未發覺其前述施用
    甲基安非他命犯行前，即向警察自首該部分犯行而接受裁判
    ，並經其同意採尿送驗，檢驗結果呈現安非他命、甲基安非
    他命、可待因及嗎啡陽性反應。
三、案經臺南市政府警察局麻豆分局報告臺灣臺南地方法院檢察
    署檢察官偵查起訴。
    理  由
一、本件被告陳信福所犯均為死刑、無期徒刑、最輕本刑3 年以
    上有期徒刑以外之罪，亦非屬高等法院管轄之第一審案件，
    其於準備程序進行中，先就被訴事實均為有罪之陳述，經告
    知簡式審判程序之旨，並聽取檢察官、被告之意見後，本院
    合議庭依刑事訴訟法第273 條之1 第1 項裁定進行簡式審判
    程序，是本案之證據調查，依同法第273 條之2 規定，不受
    同法第159 條第1 項、第161 條之2 、第161 條之3 、第16
    3 條之1 ，及第164 條至第170 條所規定證據能力認定及調
    查方式之限制，合先敘明。
二、毒品危害防制條例第20條、第23條將施用毒品之刑事處遇程
    序，區分為「初犯」及「5 年內再犯」、「5 年後再犯」，
    依其立法理由，認「初犯」經觀察、勒戒或強制戒治後，應
    為不起訴處分；經觀察、勒戒或強制戒治執行完畢釋放後，
    「5 年內再犯」者，因其再犯率甚高，原實施之觀察、勒戒
    及強制戒治既已無法收其實效，爰依法追訴；至經觀察、勒
    戒或強制戒治執行完畢釋放後，「5 年後再犯」者，前所實
    施之觀察、勒戒或強制戒治已足以遮斷其施用毒品之毒癮，
    為期自新及協助其斷除毒癮，仍適用與「初犯」相同之規定
    ，先經觀察、勒戒或強制戒治之程序。是依上開規定，僅限
    於「初犯」及「5 年後再犯」2 種施用毒品之情形，始應先
    經觀察、勒戒或強制戒治程序；倘被告於5 年內已再犯施用
    毒品罪，經依法追訴處罰，縱其第3 次（或第3 次以上）再
    度施用毒品之時間，在初犯經觀察、勒戒或強制戒治執行完
    畢釋放5 年以後，已不合於「5 年後再犯」之規定，且因已
    於「5 年內再犯」，顯見其再犯率甚高，原實施觀察、勒戒
    或強制戒治已無法收其實效，即應依該條例第10條處罰（最
    高法院95年度第7 次刑事庭會議決議及97年度第5 次刑事庭
    會議決議意旨參照）。本件被告曾受如事實欄所述之觀察、
    勒戒及強制戒治處分，並於上開處分執行完畢5 年內，再犯
    施用毒品案件，經本院以97年度訴字第646 號判決判處應執
    行有期徒刑1 年2 月確定，有臺灣高等法院被告前案紀錄表
    在卷可稽，則被告前既曾因施用毒品案件，經上開處分執行
    完畢釋放後之5 年內，再犯施用毒品罪，經依法追訴處罰，
    復於事實欄所述之時點更犯施用毒品罪，即非屬毒品危害防
    制條例第20條第3 項所規定之「5 年後再犯」之情形，揆諸
    上開最高法院決議意旨，縱其本次所犯施用毒品案件距上開
    處分執行完畢已逾5 年，仍應由本院依法論罪科刑。
三、上開犯罪事實，業據被告於本院準備及審理程序中坦承不諱
    （見本院卷第22頁反面、第25頁反面），且被告於100 年5
    月12日經採尿送驗結果，呈現甲基安非他命進入人體代謝分
    解後之安非他命、甲基安非他命陽性反應，及呈現海洛因進
    入人體代謝分解後之嗎啡陽性反應乙節，有臺南縣警察局麻
    豆分局毒品犯罪嫌疑人尿液採驗作業管制紀錄清冊（見警卷
    第4 頁）、勘查採證同意書（見警卷第6 頁）、臺灣檢驗科
    技股份有限公司100 年6 月20日出具之濫用藥物檢驗報告各
    1 張在卷可佐（見警卷第5 頁），堪認被告上開任意性之自
    白，確均與事實相符。是本件事證明確，被告犯行洵堪認定
    ，應予依法論科。
四、海洛因、甲基安非他命依其成癮性、濫用性及對社會危害性
    之程度，已分別列為毒品危害防制條例第2 條第2 項第1 款
    所規定之第一級毒品及同條項第2 款所規定之第二級毒品，
    禁止非法持有及施用；是核被告上開所為，分別係犯毒品危
    害防制條例第10條第1 項之施用第一級毒品罪，及同條第2
    項之施用第二級毒品罪。被告施用海洛因或甲基安非他命前
    持有海洛因或甲基安非他命之低度行為，分別為施用之高度
    行為所吸收，均不另論罪。被告所犯上開2 罪，犯意有別，
    行為殊異，應予分論併罰。被告有前揭事實欄所載前科，於
    99年3 月23日假釋出監，99年8 月3 日縮刑期滿假釋未經撤
    銷，視為徒刑執行完畢，有臺灣高等法院被告前案紀錄表在
    卷可按，其於前開有期徒刑執行完畢後5 年內，故意再犯本
    件2 次有期徒刑以上之罪，為累犯，均應依刑法第47條第1
    項規定加重其刑。又被告係在警方未發覺其施用第二級毒品
    前，即主動自承有施用甲基安非他命犯行，並同意採尿，業
    據被告於警詢時供述在卷（見警卷第2-1 頁），被告此部分
    行為合乎自首之要件，爰依刑法第62條前段規定減輕其刑，
    並依法先加後減之。爰審酌被告前已有施用毒品前科，仍不
    知悔改而再施用毒品，顯見其意志不堅，迄未能記取教訓，
    復參酌其所犯施用毒品行為係戕害自己身心健康，尚未嚴重
    破壞社會秩序、侵害他人權益，及其犯罪後坦承犯行，尚有
    悔意，兼衡其學歷、家庭狀況等一切情狀，分別量處如主文
    所示之刑，並定其應執行之刑，以資懲儆。又被告施用毒品
    所用之玻璃球1 個、針筒1 支，被告稱已經丟棄（見本院卷
    第26頁），玻璃球、針筒，應屬易破裂之物，既經丟棄，衡
    情應已滅失，自無庸為沒收之諭知。
據上論斷，應依刑事訴訟法第273 條之1 第1 項、第299 條第1
項前段，毒品危害防制條例第10條第1 項、第2 項，刑法第11條
前段、第47條第1 項、第51條第5 款、第62條前段，判決如主文
。
本案經檢察官林怡君到庭執行職務
中    華    民    國      100    年   10    月    5   日
                  刑事第八庭    法  官  羅郁棣
以上正本證明與原本無異。
如不服本判決應於收受本判決後10日內向本院提出上訴書狀，並
應敘述具體理由。其未敘述上訴理由者，應於上訴期間屆滿後20
日內向本院補提理由書狀（均須按他造當事人之人數附繕本）「
切勿逕送上級法院」。
                                書記官  廖明瑜
中    華    民    國      100    年   10    月    5   日
附錄所犯法條：
毒品危害防制條例第10條
施用第一級毒品者，處 6 月以上 5 年以下有期徒刑。
施用第二級毒品者，處 3 年以下有期徒刑。